臺灣高等法院花蓮分院刑事裁定　　　　　 96年度抗字第136號
抗 告 人即
受　刑　人　甲○○
上列抗告人因聲請減刑案件，不服臺灣臺東地方法院中華民國96
年9月7日裁定（96年度聲減字第679號），提起抗告，本院裁定
如下：
    主  文
原裁定關於附表編號一、二、三、四、五、六之減刑及定應執行
刑部分撤銷。
甲○○所犯如附表所示除編號一、四、五外之罪，均減刑，詳如
附表所載。附表編號一、二、六之罪，應執行有期徒刑貳年玖月
又拾伍日。附表編號三、四、五之罪，應執行有期徒刑捌年，並
於刑之執行前令入勞動場所強制工作年。
其餘抗告（即附表編號七、八、九部分）駁回。
    理  由
一、抗告意旨略以：(一)原裁定附表編號6所列刑法第216條行使特
    種文書犯罪、犯罪時間民國81年初至85年4月1日，應為犯罪
    法條刑法第212條、犯罪時間81年初之誤載，該編號6之犯罪
    ，應可與附表編號1、2、3部分定應執行刑，如此可增加抗
    告人刑期執行率，提早達到假釋之要件。(二)又附表編號7、8
    、9號部分，因前次裁定應執行刑已酌減2月，但此次裁定僅
    酌減1月，損及抗告人權益等語。為此，請求廢棄原裁定，
    改以抗告人最有利之方式定應執行刑，以維護抗告人之權益
    等語。
二、按「裁判確定前犯數罪者，合併處罰之。」、「數罪併罰，
    有二裁判以上者，依第51條之規定，定其應執行之刑。」，
    刑法第50、53條定有明文。次按修正後刑法第2條第1項規定
    ：「行為後法律有變更者，適用行為時之法律。但行為後之
    法律有利於行為人者，適用最有利於行為人之法律」。又刑
    法第51條業於94年2月2日修正公布，並於95年7月1日施行，
    修正前刑法第51條第5款規定：「數罪併罰，分別宣告其罪
    之刑，依下列各款定其應執行者：... 五、宣告多數有期徒
    刑者，於各刑中之最長期以上，各刑合併之刑期以下，定其
    刑期。但不得逾20年」，而修正後同條款規定：「宣告多數
    有期徒刑者，於各刑中之最長期以上，各刑合併之刑期以下
    ，定其刑期。但不得逾30年。」。經比較結果，修正後有關
    有期徒刑合併定應執行之上限提高至30年，自以修正前之規
    定有利受刑人，應依刑法第2條第1項前段之規定，適用修正
    前之規定，以定其應執行之刑。經查：抗告人所犯附表編號
    6之罪，其犯罪行為時間為81年初，所犯法條為刑法第212條
    ，原審就此犯罪時間及所犯法條有所誤引，此有臺灣高等法
    院86年度上訴字第4831號刑事判決可查（參事實欄一(一)、主
    文第2項）。又抗告人所犯附表編號1、2、6等罪，行為時間
    均為臺灣高等法院臺中分院82年度上訴字第1567號裁判確定
    前，應依刑法第50、53條、修正前刑法51條數罪併罰，定應
    執行刑。原審因誤列抗告人附表編號6之犯罪時間及所犯法
    條，疏未將附表編號6之罪與編號1、2之罪數罪併罰並定應
    執行刑，尚有未洽。又抗告人所犯附表編號3、4、5之罪均
    係在臺中地方法院85年度訴緝字第947號判決確定前所為，
    應依刑法第50、53條、修正前刑法53條數罪併罰。原裁定就
    附表編號3、4、5、6之罪數罪併罰並定應執行刑8年3月，且
    就附表編號5之罪漏未宣告於刑之執行令入勞動場所強制工
    作3年，亦有違誤。抗告人以此為由提起抗告，為有理由，
    應由本院撤銷，更為裁定。
三、又法律上屬於自由裁量之事項，並非概無法律性之拘束。自
    由裁量係於法律一定之外部性界限內（以定執行刑言，即不
    得違反刑法第51條之規定）使法官具體選擇以為適當之處理
    ；因此在裁量時，必須符合所適用之法規之目的。更進一步
    言，須受法律秩序之理念所指導，此亦即所謂之自由裁量之
    內部性界限。關於定應執行之刑，既屬自由裁量之範圍，其
    應受此項內部性界限之拘束，要屬當然，有最高法院80年度
    台非字第473號判例可資參照。本件抗告人甲○○所犯附表
    編號7、8、9之罪，分別判處如附表所列之刑，編號7、8 、
    9號各罪之刑減刑後之合併刑為8月又15日。依上揭規定，法
    院得在5月以上，8月又15日以下範圍內自由裁量其執行刑。
    是原裁定就編號7、8、9定應執行刑7月又15日，並諭知易科
    罰金標準，尚在法定裁量之範圍內，並無違法或不當之處。
    抗告人指摘原裁定附表編號7、8、9號部分，因前次裁定應
    執行刑已酌減2月，但此次裁定僅酌減1月，損及權益云云，
    並無理由。
四、據上論斷，本件抗告為一部有理由，一部無理由，爰依刑事
    訴訟法第412條、第413條，裁定如主文。
中　　華　　民　　國　　96　　年　　9 　　月　　29　　日
　　　　　　　　　     　　　 審判長　法　官  謝志揚
　　　　　　　　　　　　　　　　　　  法　官  賴淳良
　　　　　　　　　　　　　　　　　　  法　官  劉雪惠
以上正本證明與原本無異。
本件不得再抗告。
                                      書記官  李德霞
中　　華　　民　　國　　96　　年　　9 　　月　　29　　日
